臺灣臺南地方法院臺南簡易庭民事判決
110年度南簡字第148號
原      告  許惠瑋  
訴訟代理人  藍慶道律師
被      告  黃鈺琳  

訴訟代理人  張竣逸  
上列被告因過失傷害案件，原告提起刑事附帶民事訴訟，請求侵
權行為損害賠償，經本院刑事庭裁定(108年度交附民字第185號)
移送前來，本院於110年2月24日言詞辯論終結，判決如下：
    主  文
被告應給付原告新臺幣壹拾肆萬柒仟壹佰捌拾玖元，及自民國10
8年10月4日起至清償日止，按年息百分之5計算之利息。
原告其餘之訴駁回。
訴訟費用新臺幣貳萬肆仟玖佰元，其中新臺幣壹仟柒佰肆拾參元
由被告負擔，餘由原告負擔。
本判決原告勝訴部分得假執行，但被告以新臺幣壹拾肆萬柒仟壹
佰捌拾玖元為原告預供擔保，得免為假執行。
原告其餘假執行之聲請駁回。
    事實及理由
壹、程序方面：
    按訴狀送達後，原告不得將原訴變更或追加他訴，但擴張或
    減縮應受判決事項之聲明者，不在此限，民事訴訟法第255
    條第1項第3款定有明文。本件原告原起訴請求被告應給付原
    告新臺幣(下同)2,000,000元之本息。嗣於訴訟中變更如後
    列聲明所示(見卷3第94頁)，核屬減縮應受判決之事項，自
    與前開規定相符，應予准許之。
貳、實體方面：
一、原告起訴主張：
(一)被告於民國107年7月20日上午10時20分許，騎乘車牌號碼00
    0-0000號普通重型機車(下稱系爭被告機車)，沿臺南市北區
    康樂街南向行駛，行經康樂街與臨安路2段90巷路口時，本
    應注意汽車在同一車道行駛時，除擬超越前車外，後車與前
    車之間應保持隨時可以煞停之距離，並應注意車前狀況，隨
    時採取必要之安全措施，而依當時天候、路況及視線，並無
    不能注意之情事，竟疏於注意與前車之距離及車前狀況，貿
    然前行，適原告所騎乘車牌000-000號普通重型機車(下稱系
    爭原告機車)，在同一車道前方因駛至該巷口煞車減速禮讓
    東向行車，致遭被告騎乘之系爭被告機車從後方追撞，原告
    因而受有前胸壁扭挫傷、胸部其他特定部位扭傷拉傷、頸椎
    第四第五節及第五第六節椎間盤突出併神經根壓迫、左肩及
    左上臂扭傷及拉傷併頸壁症候群，左側肩關節孿縮等傷害。
    原告因本件車禍受有前開傷害，核與被告之過失間，具相當
    因果關係，爰依侵權行為法律關係提起本件訴訟，請求被告
    賠償下列損害①醫療費用97,029元。②看護費用99,000元。③
    交通費用160元。④工作能力減損247,090元。⑤精神慰撫金80
    0,000元。
(二)並聲明：
 1、被告應給付原告1,243,279元，及自刑事附帶民事起訴狀繕
    本送達翌日起即108年10月4日起至清償日止，按年息百分之
    5計算之利息。
 2、願供擔保，請准宣告假執行。
二、被告則以：對於原告上開侵權行為事實及醫療費用、交通費
    用不爭執；惟否認原告所受頸椎第四第五節及第五第六節椎
    間盤突出併神經根壓迫、左肩及左上臂扭傷及拉傷併頸壁症
    候群，左側肩關節孿縮等傷害與本件車禍事故具因果關係，
    此應為原告本身之舊疾，故原告自不得就此請求看護費用及
    勞動能力減損。再原告請求精神慰撫金亦屬過高。並聲明：
    請求駁回原告之訴；如受不利判決，願供擔保免予假執行。
三、兩造不爭執事項：
(一)被告於107年7月20日上午10時20分許，騎乘系爭被告機車，
    沿臺南市北區康樂街南向行駛，行經康樂街與臨安路2段90
    巷路口時，本應注意汽車在同一車道行駛時，除擬超越前車
    外，後車與前車之間應保持隨時可以煞停之距離，並應注意
    車前狀況，隨時採取必要之安全措施，而依當時天候、路況
    及視線，並無不能注意之情事，竟疏於注意與前車之距離及
    車前狀況，貿然前行，適原告所騎乘系爭原告機車，在同一
    車道前方因駛至該巷口煞車減速禮讓東向行車，致遭被告騎
    乘之系爭被告機車從後方追撞，原告因而受有前胸壁扭挫傷
    (其餘傷勢被告有所爭執，卷二第132頁)。
(二)被告上開過失傷害行為，經本院108年度交簡字第2672號刑
    事判決判處被告拘役55日，如易科罰金，以1,000元折算1日
    確定。
(三)原告因本件事故已支出醫療費用97,029元、交通費用160元
    。
四、得心證之理由：
(一)按因故意過失，不法侵害他人權利者，負損害賠償責任，此
    民法第184條第1項前段定有明文。次按汽車在同一車道行駛
    時，除擬超越前車外，後車與前車之間應保持隨時可以煞停
    之距離，並應注意車前狀況，隨時採取必要之安全措施，道
    路交通安全規則第94條第1項、第3項定有明文。本件被告騎
    乘系爭被告機車時，自應注意上開規定並確實遵守之，且依
    當時狀況及被告之智識能力均無不能注意之情形，竟疏未注
    意，未與前車保持隨時可以煞停之安全距離，貿然前行而致
    不慎追撞前方原告所騎機車，其行為顯有過失甚明，並與原
    告受有前胸壁扭挫傷間具相當因果關係，足徵，被告對本件
    車禍之發生，確有過失，且應負全部之過失責任。此臺南市
    車輛行車事故鑑定委員會之鑑定意見亦同此見(見偵查卷第1
    11-112頁)，被告自應負侵權行為損害賠償責任，堪以認定
    。　　
(二)又按不法侵害他人之身體或健康者，對於被害人因此喪失或
    減少勞動能力或增加生活上之需要時，應負損害賠償責任；
    不法侵害他人之身體、健康、名譽、自由、信用、隱私、貞
    操，或不法侵害其他人格法益而情節重大者，被害人雖非財
    產上之損害，亦得請求賠償相當之金額，此民法第193條第1
    項、第195條第1項前段分別定有明文。茲就原告請求之項目
    及金額，核列如下：
 1、醫療費用、交通費用部分：
　　原告主張醫療費用、交通費用，總計97,189元【計算式：醫
    療費用97,029元+交通費用160元=97,189元】，業據其提出
    奇美醫院、洪外科醫院及高堂中醫診所之收據、車資證明單
    等件為證(卷一第27-115、125頁；卷三第53-87頁)，復為被
    告所不爭執，自應准許。
 2、勞動能力減損：
    原告主張其因本件車禍事故，受有頸椎第四第五節及第五第
    六節椎間盤突出併神經根壓迫、左肩及左上臂扭傷及拉傷併
    頸壁症候群，左側肩關節孿縮等傷害，而勞動能力減損，為
    被告所爭執，並以前詞置辯。然經本院委託成大醫院鑑定原
    告勞動能力減損與本件車禍事故有無因果關係乙節，該院以
    110年1月20日成附醫秘字第1100000290號函檢附病情鑑定報
    告書及永久性障害及工作能力減損評估報告回覆本院謂：「
    原告勞動能力減損與舊疾相關，與本件車禍也有可能相關，
    但並非因果關係。理由：個案事故傷害後與事故相關且持續
    影響其工作能力之相關綜合判斷包括『1.頸椎第五第六節椎
    間盤突出併神經根壓迫』，根據奇美醫院108年10月8日核磁
    共振報告顯示之頸部椎間盤突出，韌帶增厚及脊髓腔壓迫，
    小關節退化合併神經孔壓迫，為退化性的構造變化，依醫理
    需要累積累積數年才會形成，因此與舊疾相關；而奇美醫院
    107年9月12日神經傳導及肌電圖檢查顯示左側神經根病變，
    及肌電圖顯示為左側三角肌及二頭肌上的電學變化，符合3
    週~半年內的新發生的神經損傷之表現，而本件車禍依時間
    點來說也不能完全排除，但無醫學證據顯示本件車禍與其勞
    動力減損為直接因果關係。」等情，有該報告書在卷可查(
    見卷二第319頁)，本院審酌該鑑定結果係鑑定機關依據原告
    之洪外科醫院、奇美醫院之病歷，由成大醫院依檢查報告進
    行評定而得結果，具有相當之專業性，自得作為認定原告有
    無減少勞動能力之憑證，堪認原告勞動力減損自非本件車禍
    事故所致。原告否認上開鑑定結果，然未提出其他足以推翻
    醫師專業鑑定之證據，是原告此部分之請求，自屬無據。
3、看護費用：
   原告主張因本件車禍事故受傷，需專人看護，共支出看護費
   用99,000元。關於原告因本件車禍事故所受傷勢是否有專人
   看護之必要乙節，經本院函詢成大醫院，其函覆：「就病歷
   所示，107年7月20日洪外科醫院門診紀錄並無證據顯示需專
   人看護之病情，且病患並未住院，後續法院所提供的奇美醫
   院及洪外科醫院病歷，亦無證據顯示需專人看護之病情。」
   ，有成大醫院病情鑑定報告書在卷可查(見卷二第320頁)。上
   開專人看護之必要性，係經醫師專業鑑定結果，自為可採。
   而原告主張需要專人看護，並無提出其他足以推翻醫師專業
   鑑定之證據，自不可採。是以本院認定原告因本件車禍事故
   所受傷勢，自無專人看護之必要。則原告依侵權行為法律關
   係請求被告應賠償伊支出之看護費用99,000元，自屬無據，
   應予駁回。
4、精神慰撫金：
   按被害人受有非財產上損害，請求加害人賠償相當金額之慰
   撫金時，法院對於慰撫金之量定，應斟酌實際加害情形、所
   造成之影響、被害人痛苦程度、兩造之身分、地位、經濟情
   形及其他各種狀況，以核定相當之數額（最高法院51年台上
   字第223號、47年台上字第1221號判例意旨可資參照）。本件
   原告因被告之傷害行為致其受有前胸壁扭挫傷傷害，其精神
   上自有痛苦，是其請求被告賠償非財產上之損害，即屬有據
   。本院審酌原告為專科畢業，之前有工作，但現已退休，已
   婚，有一名成年子女；被告為大學畢業，目前無業，擔任家
   管，業據兩造分別陳明在卷(卷三第95、97頁)，並經本院依
   職權調取兩造之稅務電子閘門財產所得調件明細表在卷可稽(
   卷三第17-36頁)。本院審酌兩造身分、資歷及原告所受之傷
   害程度等情，認原告請求精神慰撫金於50,000元之範圍內，
   尚無不當。
5、綜上，原告得依侵權行為損害賠償法律關係，請求被告給付1
   47,189元【計算式：醫療費用、交通費用97,189元+精神慰撫
   金60,000元=147,189元】。
五、綜上所述，原告本於侵權行為損害賠償法律關係，請求被告
    給付147,189元之本息，為有理由，應予准許；原告逾此範
    圍之請求，核屬無憑，應予駁回。
六、末按各當事人一部勝訴、一部敗訴者，其訴訟費用，由法院
    酌量情形，命兩造以比例分擔或命一造負擔，或命兩造各自
    負擔其支出之訴訟費用；法院為終局裁判時，應依職權為訴
    訟費用之裁判，民事訴訟法第79條、第87條第1項分別定有
    明文。經核本件訴訟費用為24,900元(即第一審裁判費1,000
    元、成大醫院鑑定費用23,900元，卷三第51-52頁)，而原告
    之請求一部有理由、一部無理由，爰確定訴訟費用之負擔如
    主文第3項所示。
七、本件係依民事訴訟法第427條第1項規定適用簡易訴訟程序所
    為被告部分敗訴之判決，依同法第389條第1項第3款規定，
    原告勝訴部分，應依職權宣告假執行，原告就該部分陳明願
    供擔保聲請宣告假執行，僅係促使本院職權之發動，並無准
    駁之必要，被告就原告勝訴部分陳明願供擔保，聲請宣告免
    為假執行，經核合於法律之規定，爰酌定相當之擔保金額併
    准許之。原告敗訴部分，其假執行之聲請已失所附麗，應併
    予駁回。
八、本件判決基礎已臻明確，兩造其餘之攻擊防禦方法及訴訟資
    料經本院斟酌後，核與判決結果不生影響，爰不逐一論述，
    併此敘明。
九、據上論結，本件原告之訴為一部有理由、一部無理由，判決
    如主文。
中　　華　　民　　國　　110 　年　　3 　　月　　12　　日
                  民事第四庭    法    官　田玉芬
以上正本係照原本作成。
如對本判決上訴，須於判決送達後20日內向本院提出上訴狀。
如委任律師提起上訴者，應一併繳納上訴審裁判費。
中　　華　　民　　國　　110 　年　　3 　　月　　12　　日
                                書 記 官  林彥汝